臺灣高雄地方法院刑事判決　　　　　　　　　　　　　九十一年度訴字第一一四號
　　公　訴　人　臺灣高雄地方法院檢察署檢察官
　　被　　　告　丙○○
　　選任辯護人　洪文佐
右列被告因傷害致死案件，經檢察官提起公訴（九十年度偵字第一八九七二號），本
院判決如左：
    主  文
丙○○傷害人之身體，因而致人於死，處有期徒刑貳年，緩刑伍年。扣案之安全帽壹
頂，沒收。
    事  實
一、丙○○係黃文鈐之姊夫，二人均任職在高雄市三民區○○○路五三五號「愛迪生
    大樓」擔任大樓管理員職務，先前即因工作交班問題發生口角爭執。於民國九十
    年十月十日上午六時五十五分許，丙○○與黃文鈐為交班之際，兩人再度因工作
    交接問題發生口角爭執，丙○○因不滿口角間臉頰遭黃文鈐出手掌摑，氣憤下竟
    基於傷害之犯意，欲徒手掌摑並以空便當盒丟擲黃文鈐，因黃文鈐閃躲均未中，
    繼而持警棍、安全帽等物與手持前開空便當盒之黃文鈐互毆，其間黃文鈐打落丙○○手持之安全帽，丙○○客觀上能預見警棍雖屬木質，然質地堅硬，持以揮擊
    之傷害力極大，以之擊打人之頭部，足以使人因而受傷，並因傷致死亡之結果，
    而主觀上卻未能預見，仍以警棍正面擊打黃文鈐頭部兩下，致黃文鈐受有「左額
    部擦傷約１‧４Ⅹ０‧６公分、瘀傷約４‧５Ⅹ４公分、右額部擦傷１‧５Ⅹ０
    ‧７公分、瘀傷５Ⅹ４公分」等傷害，並因「頭部鈍器傷導致蜘蛛網膜下腔出血
    」倒地而當場死亡，丙○○則受有「頭部外傷併頭皮撕裂傷三公分」之傷害。而
    丙○○因見黃文鈐遭其擊中頭部後傷重倒地，即通知該大樓住戶管理委員會主任
    委員乙○○，並請乙○○報警處理及將黃文鈐送醫急救，且向到場處理之員警甲○○坦認本件係其所為，而接受裁判。
二、案經高雄市政府警察局三民第一分局移送台灣高雄地方法院檢察署檢察官偵查起
    訴。
    理  由
一、訊據被告丙○○固坦承確有於右揭時、地，因工作交接問題與被害人黃文鈐發生
    口角爭執，進而互毆，並持警棍正面擊打黃文鈐頭部兩下，致被害人黃文鈐因而
    受有上開傷害之事實不諱，惟辯稱：被害人黃文鈐本身即有心臟方面之疾病，此
    經解剖發現其冠狀動脈有硬化現象，並阻塞面超過百分之六十，且腹部主動脈、
上升主動脈及胸腔主動脈血管皆有硬化現象，故極可能被害人因情緒激動，而導
    致心臟之宿疾突發，造成當場死亡之結果，並非因伊擊打被害人頭部，始造成死
    亡之結果，且本件伊係為自衛，而不小心擊打到黃文鈐頭部云云。惟查：
  (一)被告確有於右揭時、地，因工作交接問題與被害人黃文鈐發生口角爭執，進而互
    毆，並持警棍正面擊打黃文鈐頭部兩下，致被害人黃文鈐因而受有上開傷害之事
    實，業據被告於警訊及偵、審時均供承不諱，核與檢察官勘驗現場錄影帶結果大
    致相符，有勘驗筆錄在卷足憑，並證人即「愛迪生大樓」主任委員乙○○於警訊
    及偵、審時均證述：於九十年十月十日上午七時許，伊因接獲被告以對講機告知
    發生事情，請伊趕快下來，到達一樓時，即見被告滿臉是血，並見被害人半坐在
    正門附近，此時被告即叫伊趕快報警及叫救護車，伊即持行動電話報警並叫救護
    車，其間被告並對被害人施以急救措拖，後三至五分鐘左右，救護車及警方約同
    時到達，遂將被害人及被告一同送醫，後轄區員警到達，伊即告知均已送醫等語
    ，證人即員警戊○○於本院審理時證稱：伊當時執行巡邏勤務，據報前往案發地
    點，見被害人坐在地上口吐白沬，臉色發黑，並見被告頭部流血，伊即查看被害
    人狀況，已無生命跡象，隨即救護車到達，即將被害人及被告送醫，因當時以救
    人為先，並無詢問案情等語，證人即員警甲○○於偵查及本院審理時證陳：伊係
    接獲同仁即員警戊○○通知後，先至案發現場查扣相關證物，當時伊僅據該大樓
    主委乙○○稱係因吵架發生爭執，並不知係何人所為，後伊即到高醫詢問被告，
    被告亦承認為其所為等語屬實，且有現場照片九張附卷可稽，及錄影帶乙卷、安
    全帽乙頂及警棍乙支扣案可資佐證。是此部分之事實，堪信為真實。
  (二)證人即法醫師尹莘玲於本院審理時證述：本件被害人經解剖結果，其死因為頭部
    鈍器傷所致，被害人頭部有外傷痕跡，解剖結果發現被害人左側頭頂皮下有血腫
    形成，左顳肌有出血現象，左顳骨岩有出血現象，腦部蜘蛛網膜下腔有出血現象
    ，顱內有出血，出血量為三十ＣＣ，此出血量相當大，依法醫病理學文獻記載，
    此種蜘蛛網膜下腔大量出血，會導致快速死亡，故本件被害人死亡與心臟血管硬
    化無關，而被害人指甲發黑之現象，係因腦部病變，導致之生理現象，且被害人
    心臟血管硬化，係此年齡相當普遍之老化現象，與本件死亡原因無關，所以伊才
    在解剖紀錄報告中，記載被害人之死因係頭部鈍器傷所致等語，並經台灣高雄地
    方法院檢察署檢察官督同法醫師相驗、解剖屬實，製有相驗筆錄、解剖筆錄、相
    驗屍體證明書及解剖紀錄報告書在卷可按。且被害人於遭被告持警棍攻擊後，因
    「頭部鈍器傷導致蜘蛛網膜下腔出血」倒地而當場死亡，有高雄醫學大學附設中
    和醫院疑非病死病歷摘要報告表乙紙在卷可按。準此，被害人確係因遭被告持警
    棍正面擊打頭部，致受有上開傷害，並因「頭部鈍器傷導致蜘蛛網膜下腔出血」
    而當場死亡之事實，堪予認定。從而，被告所辯：極可能因被害人情緒激動，而
    導致其心臟宿疾突發，造成當場死亡之結果，並非因伊擊打被害人頭部，始造成
    死亡之結果云云，顯屬事後卸責之詞，不足採信。
  (三)被告雖確遭被害人徒手掌摑其臉頰在先，惟就本件案發當時之客觀情事觀之，被
    告苟無傷害之犯意，何以即先徒手欲掌摑並以空便當盒丟擲被害人，繼而持警棍
    、安全帽等物與手持前開空便當盒之被害人相互攻擊，且持警棍面擊打被害人頭
    部，造成被害人如有上開傷害，並因「頭部鈍器傷導致蜘蛛網膜下腔出血」倒地
    而當場死亡，是被告顯非出於防衛意思，而係基於傷害之犯意甚明；準此，被告
  所辯：本件伊係為自衛云云，顯係事後推諉之詞，尚難採信。
  (四)綜上述事證以觀，本件事證明確，被告上開犯行，實堪認定。
二、按頭部為人身之要害，以硬物擊打人之頭部，對人之身體足以造成傷害，並有發
    生死亡結果之可能，被告丙○○對此結果，在客觀情形上自有預見之可能性，惟
    主觀上竟未能預見，仍持警棍擊打被害人頭部，造成被害人「頭部鈍器傷導致蜘
    蛛網膜下腔出血」倒地而當場死亡，其傷害行為與被害人死亡間，具有相當因果
    關係，自應負加重結果之責任。核被告丙○○所為，係犯刑法第二百七十七條第
    二項前段之傷害人之身體因而致人於死罪。被告在犯罪未被發覺前，即請證人乙○○報警處理，並向到場處理警員甲○○坦承本件係其所為，且接受裁判，業據
    證人乙○○及員警甲○○於本院審理時到庭證述無誤，係對於未經發覺之犯罪自
    首而接受裁判，應依刑法第六十二條前段規定減輕其刑。再者，被告持警棍擊打
    被害人之頭部，其行為固有不是，然本案係被害人先行掌摑被告，並非被告主動
    挑釁所引起，而被告於氣憤下始持警棍及安全帽予以反擊，被告顯非預謀傷人，
    並因一時情緒激憤，不知自制，而犯下本案，是其觸犯本罪情狀尚非無可憫恕，
    且被害人家屬丁○○亦於偵查及本院審理時當庭表示不再追究，本院認科以法定
    最低度之刑，猶嫌過重，爰依刑法第五十九條規定減輕其刑，並依法遞減之。爰
    審酌被告前未有任何前科紀錄，有台灣高等法院被告全國前案紀錄表及台灣高雄
    地方法院檢察署刑案資料查註紀錄表各一份在卷可參，素行尚稱良好，因遭被害
    人先行掌摑始起意傷害，並因一時氣憤，始罹重典，其犯罪動機、目的尚非嚴重
    ，且其本身亦受有上開之傷害，及犯後坦承客觀犯行，態度良好等一切情狀，量
    處如主文所示之刑，以資懲儆。又被告前未曾受有期徒刑以上刑之宣告，有台灣
    高雄地方法院檢察署刑案資料查註紀錄表及台灣高等法院被告全國前案紀錄表可
    按，其因一時失慮，致罹刑典，事後已坦承客觀犯行，深具悔意，並被害人家屬
    丁○○亦當庭表示不再追究，經此偵審程序及刑之宣告後，應知警惕，而無再犯
    之虞，本院認前開所宣告之刑，以暫不執行為適當，並宣告緩刑五年，以啟自新
    。另扣案之安全帽乙頂，係被告所有且供本件犯罪所用之物，業據被告供明在卷
    ，應依刑法第三十八條第一項第二款規定，併予宣告沒收。至供犯罪所用之警棍
    乙支，雖係供被告本件犯罪所用之物，然並非被告所有，又非屬違禁物，爰不另
    為沒收之諭知，併此敘明。
據上論斷，應依刑事訴訟法第二百九十九條第一項前段，刑法第二百七十七條第二項
前段、第五十九條、第六十二條前段、第三十八條第一項第二款、第七十四條第一款
，判決如主文。
本案經檢察官葉淑文到庭執行職務
中      華      民      國      九十一    年      二    月      二十    日
                                  臺灣高雄地方法院刑事第六庭
                                      法  官   洪榮家
右正本證明與原本無異。
如不服本判決，應於判決送達後十日內，向本院提出上訴狀。
                                      書記官   陳寰瑛
中      華      民      國      九十一    年      二    月      二十    日
附錄本案論罪科刑法條全文：
刑法第二百七十七條：
  傷害人之身體或健康者，處三年以下有期徒刑、拘役或一千元以下罰金。
  犯前項之罪因而致人於死者，處無期徒刑或七年以上有期徒刑；致重傷者，處三年
  以上十年以下有期徒刑。
